【裁判字號】    92,上易,1039
【裁判日期】    920808
【裁判案由】    妨害名譽
【裁判全文】
臺灣高等法院高雄分院刑事判決                 九十二年度上易字第一三九號
    上  訴  人
    即  被  告  乙○○
右上訴人因妨害名譽案件，不服臺灣高雄地方法院九十二年度自字第九六號中華民國
九十二年五月二十八日第一審判決，提起上訴，本院判決如左：
    主  文
上訴駁回。
    事  實
一、乙○○於民國九十二年二月十八日下午三時三十分許，在臺灣高雄地方法院刑事
    第二法庭之公眾得出入場所內，於該院法官公開審理九十一年度自字第五八二號
    甲○○自訴歡喜成家大樓管理委員會、周育達、董文德、乙○○等八人之誣告等
    案件時，因不滿甲○○自訴之事實及內容，竟基於公然侮辱人之故意，以「他反
    而在我掃地時看我看很久，說難聽一點，就好像色狼」等與前開自訴案情不相關
    之言詞，公然侮辱甲○○，足以貶損甲○○在社會上之評價。
二、案經甲○○向臺灣高雄地方法院提起自訴。
    理  由
一、訊據上訴人即被告乙○○坦承於右揭時、地有說「他反而在我掃地時看我看很久
    ，說難聽一點，就好像色狼」等語之事實不諱，惟矢口否認有何公然侮辱之犯行
    ，辯稱：我並非故意罵人，僅係開庭時無心之語，且當時沒有旁聽的人，只有委
    員云云。經查：
(一)被告於九十二年二月十八日下午三時三十分許，在臺灣高雄地方法院刑事第二法
    庭內，於該院法官審理九十一年度自字第五八二號甲○○自訴歡喜成家大樓管理
    委員會等八人誣告等案件時，於法官訊問其對甲○○自訴案件有何意見時，除否
    認自訴之事實，表示不曾侮辱自訴人外，並當庭陳稱「他反而在我掃地時看我看
    很久，說難聽一點，好像色狼」等語情事，業經被告於原審及本院審理時坦承不
    諱 (見原審卷第五十頁第一行、本院卷第十八頁第十二行)，核與自訴人甲○○
    自訴情節相符，並經原審勘驗九十一年度自字第五八二號案件審理之錄音內容屬
    實，有該院九十二年五月六日之勘驗筆錄及該院九十一年自字第五八二號案件之
    九十二年二月十八日下午三時三十分之訊問筆錄 (見原審卷第十五至二十六頁)
    附卷可稽，足認被告於法庭公開審理時，有以「他反而是在我掃地時看我很久，
    說難聽一點就好像色狼」等言詞辱罵自訴人之事實無訛。
(二)雖被告辯稱：我係無心之言云云。然前開誣告等案件審理時，法官係就自訴人甲
    ○○自訴之事實即歡喜成家大樓管理委員會公告張貼甲○○積欠管理費，有妨害
    其名譽等情事訊問被告，被告除否認有侮辱之意思外，復陳述與前開案情無關之
    「好像色狼」等語，有前開九十一年度自字第五八二號筆錄附卷可稽，顯見被告
    已非單純就其被訴案件為答辯，而已逾越其訴訟上防衛之權利。再「色狼」一語
    ，係對於男性人格之污蔑，亦會貶損該人社會上之評價與地位，此已為被告於原
    審審理時自承：「（是否知道這麼說對於自訴人的人格尊嚴有損？）我知道，我
    也對他很抱歉」等語 (原審卷第五十頁)。而前開法庭係公眾得出入之場所，且
    當時亦有其他同案被告周育達等七人在場 (見原審卷第十五頁報到單)，縱如被
    告所述無其他旁聽者，然當時已有多數人在場，且又係不特定人得隨意出入共見
    共聞之狀態，則被告於該時、地出口辱罵「好像色狼」之客觀上足以貶損自訴人
    之社會評價之輕蔑言詞，顯有公然侮辱自訴人之犯意甚明。是被告前揭所辯，為
    卸責之詞，不足採信。綜上所述，本件事證明確，被告犯行應堪認定。
二、核被告所為，係犯刑法第三百零九條第一項之公然侮辱罪。原審以被告罪證明確
    ，因而適用刑法第三百零九條第一項、第四十二條第二項，罰金罰鍰提高標準條
    例第一條前段、第二條之規定，並審酌被告於進行審判工作之神聖法庭內，以「
    好像色狼」之言詞當庭羞辱自訴人，嚴重踐踏司法及貶損自訴人之人格，惟念其
    無前科犯行，且已於原審審理時向自訴人道歉等一切情狀，量處罰金一千元，並
    諭知如易服勞役之折算標準，原審認事用法，核無違誤，量刑亦屬妥適。被告上
    訴意旨，仍執前詞，否認犯行，為無理由，應予駁回。
據上論斷，應依刑事訴訟法第三百六十八條，判決如主文。
中      華      民      國    九十二      年    八      月      八      日
                              臺灣高等法院高雄分院刑事第二庭
                                  審判長法官  林正雄
                                        法官  黃壽燕
                                        法官  黃蕙芳
右正本證明與原本無異。
不得上訴。
                                  法院書記官  郭蘭蕙
中    華    民    國      九十二      年      八       月       八      日
附錄法條：
中華民國刑法第三百零九條
 (公然侮辱罪)
公然侮辱人者，處拘役或三百元以下罰金。
以強暴犯前項之罪者，處一年以下有期徒刑、拘役或五百元以下罰金。


司法院資訊處製作；財團法人民間司法改革基金會備份。
